【裁判字號】    97,交聲,2743
【裁判日期】    971031
【裁判案由】    違反道路交通管理處罰條例聲明異議
【裁判全文】
臺灣臺北地方法院交通事件裁定        97年度交聲字第2743號
原處分機關  臺北市交通事件裁決所
異  議  人  甲○○
即受處分人
上列異議人即受處分人因違反道路交通管理處罰條例事件，對於
臺北市交通事件裁決所民國97年9 月26日所為北市裁罰字第裁22
-A1A129361號處分（處分案號：北市警交大字第A1A129361 號）
聲明異議，本院裁定如下：
    主  文
異議駁回。
    理  由
一、按汽車駕駛人，行經有燈光號誌管制之交岔路口闖紅燈者，
    處新臺幣（下同）1 千8 百元以上5 千4 百元以下罰鍰；且
    汽車駕駛人，駕駛汽車違反道路交通管理處罰條例第53條之
    規定者，除應依該條所規定之罰鍰處罰外，並應記違規點數
    3 點；又汽車駕駛人，駕駛汽車違反道路交通安全規則，因
    而肇事致人受傷者，記違規點數3 點；道路交通管理處罰條
    例第53條第1 項、第63條第1 項第3 款、第61條第3 項分別
    定有明文。
二、本件異議人即受處分人甲○○於民國97年7 月4 日上午8 時
    45分許，騎乘車牌號碼CRW-617 號重型機車沿臺北市市○○
    道○ 段第4 車道西向東行駛至東寧路路口，闖越紅燈，其前
    車頭與沿路口南側南向北起步行駛東寧路之吳濱宏所騎乘車
    牌號碼K3F-331 號重型機車左側車身碰撞而肇事，致吳濱宏
    受傷；臺北市政府警察局交通大隊警員依照現場圖、談話紀
    錄表3 份等相關資料研判後，以受處分人違反道路交通管理
    處罰條例第53條第1 項「闖紅燈」及第61條第3 項「違反交
    通安全規則因而肇事致人受傷」之規定，予以舉發，經受處
    分人於到案日期前向臺北市交通事件裁決所提出申訴，原處
    分機關函請原舉發單位臺北市政府警察局交通警察大隊調查
    結果，仍認受處分人有上開違規行為，原處分機關乃依道路
    交通管理處罰條例第53條第1 項之規定，裁處受處分人罰鍰
    1 千8 百元，並依同條例第63條第1 項第3 款（漏引第1 項
    第3 款，應予補充）記違規點數3 點、依同條例第61條第3
    項規定記違規點數3 點，合計共6 點等情，有臺北市政府警
    察局舉發道路交通管理事件通知單、臺北市交通裁決所違反
    道路交通管理事件裁決書、送達證書、臺北市交通事件裁決
    所97年9 月22日函、臺北市政府警察局交通警察大隊97年8
    月21日北市警交大事字第09733371800 號函、臺北市政府警
    察局交通警察大隊道路交通事故初步分析研判表、道路交通
    事故現場圖、補充資料表、談話紀錄表在卷足憑。
三、受處分人異議意旨略以：(一)事故時間為97年7 月4 日星期五
    上午8 時45分，係上班尖峰時刻，伊倘有闖紅燈，撞擊時應
    該是整輛機車倒下；(二)事實是吳濱宏駕駛K3F-331 號機車由
    西向東綠燈沒有兩段式待轉，待轉機車都是由市○○道半圓
    轉入東寧路口，吳濱宏直接左轉至東寧路，撞擊西向東綠燈
    直行中之伊；(三)伊當場暈倒，一切狀況都不瞭解，在醫院做
    筆錄時，楊來助警員與伊之父母親都未見到吳濱宏所指之證
    人，當場伊之父母親，有問警員楊來助，楊警員回答要問清
    楚對方證人來歷，懇請訊問證人伊當天所穿著之衣服與鞋子
    ；(四)伊在醫院所做之筆錄，是在暈眩時所做的云云。
四、經查，受處分人騎乘機車與吳濱宏騎乘機車於上開時、地發
    生碰撞車禍，吳濱宏因而受有前胸疼痛、右膝疼痛等傷害之
    事實，為受處分人所不爭，且有臺北市政府警察局交通警察
    大隊警員據報到場繪製之道路交通事故現場圖、補充資料表
    、談話紀錄表及國軍松山總醫院附設民眾診療服務處診斷證
    明書附卷可考。受處分人既爭執伊並無闖紅燈之違規行為，
    並以上開情詞置辯，則本件爭點在於肇事責任究係受處分人
    闖紅燈、或吳濱宏紅燈左轉？經查：
  (一)據吳濱宏指稱：「我沿市民大到行駛至東寧路口待轉，等待
    東寧路（南北向）號誌轉為綠燈時，我們在待轉區的車子才
    往前行駛。當時我車前方尚有1 ～2 台機車。突然我車左側
    車身就遭到碰撞，導致我車左側車身與對方機車CRW-617 由
    市民大到西往東直行不詳車道不詳位置發生碰撞，因而肇事
    。所以我認為是對方闖紅燈才造成車禍」、「（問：肇事當
    時行車速率多少？）不足30公里/ 小時」等情綦詳，在場證
    人王良智亦證稱：「我駕駛輕機DRM-257 沿市○○道○○路
    西向東行駛第4 線車道，當時我還沒過停止線後方約40至50
    公尺左右西向東的號誌由綠燈轉變為黃燈再轉變為紅燈，我
    車至停止現後方約不到10秒鐘，我看到市民東寧南向北變綠
    燈，我看約10餘部機車南向北待轉的車輛起步，當時有乙部
    重機K3F-331 是綠燈起步的第1 部車，我忽然感覺有乙部CR
    W-617 沿市民大到東寧約沿第2 線車道西向東闖紅燈直行過
    去，忽○兩部車○撞在一起，肇事後雙方機車均倒地，CRW-
    617 人倒地，機車壓到他的腳」、「我當時是停下來約10餘
    秒，我的行向是西向東紅燈，但CRW-617 是在西向東紅燈時
    通過的，所以我確定對方闖紅燈」、「（問：肇事當時行車
    速率多少？）停等區停等」、「我當時停等的位置，約距離
    我車貳部自小客車距離，視線完全不受影響」等節明確，有
    交通事故談話紀錄表各1 份附卷足憑。是吳濱宏、王良智均
    一致指稱受處分人闖紅燈之違規行為甚明。
  (二)受處分人雖質疑車禍當時係尖峰時刻、如何闖紅燈云云。惟
    據吳濱宏、王良智一致指稱當時東寧路方向甫轉為綠燈，故
    吳濱宏與其他機車甫由待轉狀態起步、南往北行駛，而市○
    ○道東西方向號誌已轉為紅燈，受處分人及王良智所在之市
    ○○道西往東方向車道車輛，均減速停等紅燈。於此燈號轉
    換交替之際，受處分人闖越紅燈、撞及甫起步且在領先車陣
    中之吳濱宏，自無何不合理之處。至受處分人辯稱：吳濱宏
    未依兩段式待轉，乃直接由市○○道半圓左轉入東寧路云云
    ，顯與吳濱宏及王良智所述情節不符。尤其證人王良智與受
    處分人行駛同一車道，王良智明確證述其方向號誌已轉為紅
    燈但受處分人仍加速闖越等情，況王良智與受處分人、吳濱
    宏素未謀識，亦無誣陷受處分人、偏袒吳濱宏之虞。故證人
    王良智所述，應屬可信。再據受處分人自承伊撞飛出去，且
    受有頭部鈍傷疑似腦震盪、左頸挫扭傷、右足踝挫擦傷、下
    背部挫瘀傷，此有談話紀錄表及國軍松山總醫院附設民眾診
    療服務處診斷證明書在卷可稽，亦與證人王良智所述受處分
    人機車壓到腳等情相符。基此，受處分人之碰撞力道及傷勢
    ，顯較吳濱宏嚴重，益可佐證受處分人當時時速40至45公里
    、吳濱宏時速在30公里以下等情屬實，適足推認吳濱宏甫起
    步前駛、受處分人加速闖越紅燈之事實。綜上，受處分人所
    辯顯與證人吳濱宏、王良智所述經過迥異，又與事理不符，
    委無可採。
  (三)另受處分人所稱：不清楚證人王良智來歷云云。然卷附談話
    紀錄表已詳載證人王良智之相關資料，王良智亦在道路交通
    事故現場圖上簽名確認當時位置，受處分人空言質疑證人之
    可信性，自無可取。
五、綜上所述，本件事證明確，受處分人甲○○有於前揭時、地
    騎乘重型機車闖越紅燈，因而肇事致人受傷之違規行為，洵
    堪認定。從而，原處分機關依道路交通管理處罰條例第53條
    第1 項之規定，裁處受處分人罰鍰1 千8 百元，並依同條例
    第63條第1 項第3 款（漏引第1 項第3 款，應予補充）記違
    規點數3 點、依同條例第61條第3 項規定記違規點數3 點，
    合計共6 點，核無違誤。受處分人之異議為無理由，應予駁
    回。
六、據上論斷，應依道路交通案件處理辦法第19條，裁定如主文
    。
中    華    民    國    97    年    10    月    31    日
                  交通法庭  法  官  林晏如
上正本與原本無異。
如不服本裁定，應於裁定送達後5日內向本院提出抗告狀。
                            書記官  楊盈茹
中    華    民    國    97    年    10    月    31    日


司法院資訊處製作；財團法人民間司法改革基金會備份。
